【裁判字號】    92,上訴,473
【裁判日期】    920506
【裁判案由】    偽造文書等
【裁判全文】
臺灣高等法院高雄分院刑事判決                    九十二年度上訴字第四七三號
    上  訴  人
    即  被  告  甲○○
右上訴人因偽造文書等案件，不服臺灣屏東地方法院九十一年度訴字第九二七號中華
民國九十二年一月二十一日第一審判決（起訴案號：臺灣屏東地方法院檢察署九十一
年度偵字第三六六三號），提起上訴，本院判決如左：
    主  文
原判決關於故買贓物、偽造私文書暨應執行刑部分，均撤銷。
甲○○共同故買贓物，累犯，處有期徒刑肆月。變造之民國八十八年十一月二十七日
換發、編號Ｆ一四四五三二三號乙○○國民身分證上變造「甲○○」之相片壹張
沒收；又共同偽造私文書，足以生損害於他人，累犯，處有期徒刑拾月。
其他上訴駁回。
右開撤銷改判部分所處之刑，與駁回上訴之搬運贓物，累犯，處有期徒刑捌月，應執
行有期徒刑壹年捌月。變造之民國八十八年十一月二十七日換發、編號Ｆ一四四
五三二三號乙○○國民身分證上變造「甲○○」之相片壹張沒收。
    事  實
一、甲○○曾於民國八十六年間，因違反麻醉藥品管理條例案件，經本院判處有期徒
    刑五月確定，又於八十七年間因竊盜罪、違反麻醉藥品管理條例案件、贓物罪，
    經原審法院分別判處有期徒刑一年、六月、四月確定，於同年又另犯竊盜罪，經
    原審法院判處有期徒刑一年確定，上述各罪經合併執行，已於九十年三月二十三
    日縮刑期滿執行完畢，仍不知悔改，又因違反毒品危害防制條例案件，經台灣屏
    東地方法院檢察署於九十年七月四日發布通緝中，其為掩飾其通緝犯之身分，於
    九十年九月間某日，在高雄縣岡山鎮某不詳店名遊藝場所內，竟與不詳姓名年籍
    綽號「大尾」之成年男子，基於故買贓物及變造國民身分證之犯意聯絡，由甲○○交付自己相片一張及新台幣（下同）一萬元予綽號「大尾」之人，推由綽號「
    大尾」出面購買他人遺失之身分證，並加以變造。綽號「大尾」即向不詳姓名之
    人購得八十八年十一月二十七日換發、編號Ｆ一四四五三二三號、乙○○所
    遺失之國民身分證後（該國民身分證為乙○○於九十年五月八日在台北市遺失）
    ，將「乙○○」相片撕下，改貼「甲○○」之相片，完成變造該國民身分證，並
    交予甲○○，以備警方臨檢之用。
二、甲○○為購買行動電話門號使用，竟另行起意，於九十一年三月二十三日，與不
    詳姓名年籍綽號「阿山」年約四十歲之成年男子，基於偽造私文書之犯意聯絡，
    由甲○○交付上述變造之乙○○國民身分證予綽號「阿山」之人，綽號「阿山」
    則在台南市某處，購買戊○○○股份有限公司（下稱遠傳公司）行動電話號碼0
    000000000號之易付卡後，再委由綽號「阿山」依遠傳公司易付卡包裝
    袋上所載使用說明方法，以將上述門號之易付卡插入自己所有之行動電話手機，
    撥打遠傳公司客戶服務專線，利用不知情之遠傳公司客戶服務人員，將乙○○之
    年籍資料（包括姓名、出生年月日、身分證號碼、地址）輸入該公司電腦系統處
    理並存檔為電磁紀錄，表示向遠傳公司申請使用上開行動電話門號之用意，「阿
    山」完成開卡手續後，即將電話交付予甲○○使用，致生損害於乙○○及遠傳公
    司對客戶電磁紀錄資料管理之正確性。
三、甲○○明知不詳姓名年籍綽號「周仔」之成年男子，於九十一年四月三日晚上六
    時許，在屏東縣屏東市○○街旁空地所交付之車牌號碼ＷＫ─０９０８號自小客
    車為他人失竊之贓車（該車係丁○○於九十一年四月一日六時許，在屏東縣內埔
    鄉○○村○○路三一號前空地被竊），竟仍收受，並於同日晚上八時許，駕駛該
    贓車，與駕駛另一輛不詳車號之紅色自小客車之「周仔」，共同至屏東縣高樹鄉
    建興村關濟宮廟旁。甲○○明知放置在廟旁之機車輪胎九十八個均為「周仔」所
    竊得來路不明之贓物（上開輪胎均係丙○○於九十一年四月三日六時，在屏東市
    ○○○路四一巷五號前被竊），仍基於為「周仔」搬運贓物之故意，將該機車輪
    胎二十一個搬至其駕駛之ＷＫ─０９０８號自用小客車上，擬運送至高樹鄉某處
    與「周仔」會合再行處理，惟於同日晚上八時二十分許，行經高樹鄉○○村○○○路六十一號建興機車行前時為警查獲，並在甲○○皮包內起獲變造之乙○○身
    分證一張。
四、案經高雄縣政府警察局旗山分局報請台灣屏東地方法院檢察署檢察官偵查起訴。
    理  由
一、訊據上訴人即被告甲○○固坦承有購買他人遺失身分證加以變造，並於右述時地
    收受車號ＷＫ─０９０８號自小客車，及搬運機車輪胎二十一個之事實，惟矢口
    否認有右揭各犯行，辯稱：「變造身分證是九十一年四月三日中午才向周仔買的
    ，沒有大尾這個人，當晚我就去向周仔以三千元購買輪胎，也不知道上述車輛及
    機車輪胎是來路不明之贓物，手機也是周仔借給我使用，遠傳門號不是我申請開
    卡，也沒有阿山這個人，因我向周仔購買身分證及輪胎，我沒有給他錢，他就借
    手機給我，要我與他聯絡，這些都是同一天的事，即故買贓物與搬運贓物應有連
    續關係」等語。惟查：
（一）右述乙○○之國民身分證，係乙○○於九十年五月八日在台北遺失之事實，已
      據被害人乙○○於警詢時指述明確，復有其於翌日申填之「補領國民身分證申
      請書」附卷為憑。且右揭車牌號碼ＷＫ─０９０８號自用小客車，係丁○○所
      有，於九十一年四月一日六時許，在屏東縣內埔鄉○○村○○路三一號前空地
      被竊之事實；又右開機車輪胎九十八個，原放置於ＷＮ─９５４７號自用小貨
      車上，均為被害人丙○○所有，係於九十一年四月三日六時許，在屏東縣屏東
      市○○○路四一巷五號前，該自小貨車與機車輪胎一同被竊等情，已據被害人
      丁○○及丙○○於警詢時指訴明確，並有贓物認領保管單二紙、車輛竊盜車牌
      失竊資料個別查詢報表二紙、機車輪胎照片三張各附卷可資佐證。則上述乙○○國民身分證、自用小客車及機車輪胎，確實是被害人所遺失被侵占及被竊之
      贓物，應無疑義。
（二）被告對於右揭購買他人遺失被侵占之身分證，取得後並共同變造身分證以備警
      方臨檢之用，及另冒用乙○○之身分證資料以其名義開啟易付卡使用等事實，
      均已於原審坦承在卷，且有貼上被告自己照片之變造乙○○身分證影本、遠傳
      公司出具之0000000000號行動電話基本資料在卷可查，其上載明申請使用之持
      機人為「乙○○」，開通日期為九十一年三月二十三日。且遠傳公司易付卡之
      使用方法略為：將遠傳儲值易付卡插入手機中，由手機直撥七七七洽客服人員
      ，並留下姓名、身分證字號及通訊地址後，即可啟用此卡通話之情形，亦有該
      公司易付卡使用方法二紙附偵查卷可參，此部分事證已經明確。
（三）被告事後在本院翻異前詞，改辯以：變造身分證是九十一年四月三日中午才向
      周仔買的，沒有大尾這個人云云。但被告確於九十年九月間為掩飾其通緝犯身
      分，與綽號「大尾」之人購買遺失身分證並加以變造等情，據其於原審供認不
      諱，已如前述，而且此一易付卡門號也是「九十一年三月二十三日」開通，復
      有右開行動電話基本資料可憑，如此豈有可能於「九十一年四月三日」才向「
      周仔」購買變造身分證並借用該門號手機？非但前後矛盾，且不合論理法則，
      其欲誆稱「二者是同一天的事，即故買贓物與搬運贓物應有連續犯關係」之用
      意，已昭然若揭，實不足憑信。被告另改辯稱遠傳門號不是伊開卡，該手機是
      周仔借伊使用，也沒有阿山這個人云云，但被告右述冒用乙○○名義開通之行
      動電話基本資料上，除載有戶藉地址台北縣中和市○○路○段二號外，亦提供
      電話（08）0000000 ，而此一屏東地區之電話亦核與被告在警詢筆錄上所告知
      由警員登載之家用電話相同，此有警詢筆錄五份可查，若非由被告授意他人開
      卡，他人又豈能告知遠傳公司被告之家用電話號碼？且被告交付變造之乙○○
      身分證資料，委由綽號「阿山」者在台南市某處購買易付卡並開卡，已經其於
      原審承認無誤，參以該門號自九十一年三月二十三日開通後至同年月二十八日
      通聯之基地台，大多數均在台南市區，此有遠傳公司所提供該門號之通聯紀錄
      十紙附偵查卷足稽，可見被告於原審之右揭自白核與事實相符，其後在本院所
      辯，則顯不足採信。
（四）被告明知綽號「周仔」之人交付之ＷＫ─０９０８號自用小客車為贓車並予以
      收受，且明知放置在屏東縣高樹鄉高樹村關濟宮廟旁之機車輪胎為贓物，仍將
      機車輪胎二十一個搬至其駕駛之上開贓車上，欲運送至高樹鄉某處與「周仔」
      會合之事實，已據被告於偵訊時坦承不諱（見偵查卷第五九頁）。其對「周仔
      」交付與其駕駛搬運之汽車及輪胎，均未詳加詢問汽車之來源，並請「周仔」
      提供合法之證明或搬運輪胎之原因，甚至搬運輪胎至何處亦不知情，益證其確
      已明知上述自用小客車及輪胎為贓車與贓物無訛，被告為綽號「周仔」而移轉
      贓物所在場所之行為，雖係無償實施之搬運，仍成立搬運贓物犯行。被告在本
      院又改辯以：是向綽號「周仔」以三千元購買輪胎，輪胎是我要用的，或要給
      某友用云云，既與初供及上述事證相歧，所辯顯係卸責飾詞，不足採信。綜上
      所述，被告右揭犯行均洵堪認定，應予依法論科。
二、按以錄音、錄影或電磁紀錄，藉機器或電腦之處理所顯示之聲音、影像或符號，
    足以為表示其用意之證明者，依刑法第二百二十條第二項規定，以文書論。而近
    代社會對於錄音、錄影、電腦之使用，日趨普遍，普有漸以取代一般文書之趨勢
    ，故現行刑法將錄音、錄影、電磁紀錄視為準文書，以應實際需要，並使法律規
    定能與科技發展之狀況與時俱進。然並非所有電磁紀錄均係準文書，僅於「足以
    表示其用意之證明」的電磁紀錄，始以文書論。亦即電磁紀錄之內容須使人可以
    理解，製作者藉該電磁紀錄所要傳達之意思，而該意思傳達技術，係依習慣或約
    定俗成之表達技術，合於永續狀態中表示一定用意證明之準文書概念，如僅是單
    純電腦程式，而不在傳達一定之用意者，即不能認係準文書。經查，被告與綽號
    「阿山」者，未經乙○○之授權同意，而依遠傳公司易付卡使用方法，以電話利
    用不知情之遠傳公司客戶服務人員，將乙○○年籍基本資料輸入該公司電腦系統
    處理，並存檔為電磁紀錄，完成易付卡之開卡手續，其使不知情客戶服務人員填
    載乙○○之姓名、身分證號碼、地址等資料，均係以電腦處理所顯示之符號，自
    足以表示乙○○欲申請遠傳公司開卡用意之證明，應屬上述所稱之準文書。就易
    付卡開卡使用方法而言，乃無製作權人而冒用他人名義，利用不知情之第三人輸
    入的資料及指令作成準文書，此即學理上所謂之輸入操縱（Input Manipulation
    ），足以為向遠傳公司表示申請使用前開行動電話門號之用意，致生損害於乙○○及遠傳公司對客戶電磁紀錄資料管理之正確性。核被告此部分所為，係犯刑法
    第二百二十條第二項、第二百十條之偽造準私文書罪。
三、被告故買他人遺失被侵占之身分證後加以變造之行為，係犯刑法第三百四十九條
    第二項故買贓物罪及刑法第二百十二條變造特種文書罪；其收受綽號「周仔」所
    交付之汽車，並搬運他人失竊之機車輪胎之行為，則係犯刑法第三百四十九條第
    一項收受贓物罪及刑法第三百四十九條第二項之搬運贓物罪。被告所犯故買贓物
    及變造特種文書罪，與綽號「大尾」者有犯意聯絡及行為分擔，均為共同正犯。
    被告所犯偽造準私文書罪，與綽號「阿山」者，亦有犯意聯絡及行為分擔，皆為
    共同正犯。被告利用不知情之遠傳公司客戶服務人員之偽造準文書行為，為間接
    正犯。被告所犯故買贓物罪、變造特種文書罪，有方法結果之牽連關係；另其所
    犯收受贓物及搬運贓物罪，亦有方法結果之牽連關係，應分別從較重之故買贓物
    罪及搬運贓物罪處斷。其所犯故買贓物、偽造準私文書、搬運贓物三罪間，犯意
    各別，行為互異，應分論併罰。又被告於九十年九月間故買及變造乙○○之國民
    身分證，係為供其逃避通緝之用，為被告所自承明確，與其九十一年三月二十三
    日之偽造準私文書犯行，時間相距長達半年之久，顯無何方法結果之牽連關係可
    言，公訴人認偽造準私文書與故買贓物、變造國民身分證之犯行，互有方法結果
    之牽連關係，容有未洽。被告於八十六年間，因違反麻醉藥品管理條例案件，經
    本院判處有期徒刑五月確定，又於八十七年間因犯竊盜罪、違反麻醉藥品管理條
    例案件、贓物罪，經原審法院分別判處有期徒刑一年、六月、四月確定，於同年
    又因犯竊盜罪，經原審法院判處有期徒刑一年確定，上述各罪經合併執行，於九
    十年三月二十三日縮刑期滿執行完畢，有台灣高等法院被告全國前案紀錄表在卷
    可憑，其於執行完畢後五年以內再犯有期徒刑以上之罪，均為累犯，應依刑法第
    四十七條之規定，分別加重其刑。
四、原判決就被告搬運贓物部分，適用刑法第三百四十九條第一項、第二項、第五十
    五條，罰金罰鍰提高標準條例第一條前段（原判決漏引）規定，並審酌犯罪之目
    的、手段及犯後態度等一切情狀，量處有期徒刑八月。經核原判決此部分認事用
    法，尚無不合，量刑亦稱妥適，被告此部分上訴意旨否認犯行，為無理由，應予
    駁回。
五、原審就被告右開故買贓物及偽造私文書部分，據以論罪科刑，固非無見。惟沒收
    為從刑之一種，依主從不可分原則，應附屬於主刑而同時宣告之，如係數罪併罰
    內有沒收之必要者，須附隨宣告於該主刑之下方為適法（最高法院七十八年台非
    字第七二號判例參照）。本件被告故買他人遺失身分證後，加以變造之故買贓物
    及變造特種文書犯行，兩罪間有牽連關係而從一重之故買贓物處斷，但國民身分
    證上變造部分之沒收，依主從不可分原則，應於主文宣告故買贓物罪主刑後，緊
    接同時宣告沒收之。原判決主文就被告所犯偽造私文書主刑後，將上開變造部分
    沒收，顯有違誤。被告上訴意旨否認犯罪，雖無理由，但原判決此部分既有可議
    ，自應由本院將原判決關於故買贓物及偽造私文書暨定執行刑部分均撤銷改判。
    爰審酌被告素行非佳，故買及搬運贓物，使贓物得以流通，間接增長竊風，增加
    被害人回復其財物之困難，被害人之損失情形，惡性及情節非輕等一切情狀，分
    別量處如主文第二項所示之刑。並就上開撤銷改判部分所處之刑，與前開駁回上
    訴之搬運贓物，所處有期徒刑八月，定應執行有期徒刑一年八月，以資懲儆。又
    八十八年十一月二十七日換發、編號Ｆ一四四五三二三號乙○○國民身分證
    上「甲○○」相片一張（即變造部分），為被告所有且供犯罪所用，爰依刑法第
    三十八條第一項第二款之規定，宣告沒收之。
據上論結，應依刑事訴訟法第三百六十八條、第三百六十九條第一項前段、第三百六
十四條、第二百九十九條第一項前段，刑法第二十八條、第二百十條、第二百十二條
、第三百四十九條第二項、第五十五條、第五十一條第五款、第四十七條、第三十八
條第一項第二款，罰金罰鍰提高標準條例第一條前段，判決如主文。
本案經檢察官郭振昌到庭執行職務。
中     華      民      國      九十二    年      五     月      六      日
                              臺灣高等法院高雄分院刑事第三庭
                                  審判長法官  周賢銳
                                        法官  謝宏宗
                                        法官  黃建榮
右正本證明與原本無異。
偽造私文書部分如不服本判決應於收受本判決後十日內向本院提出上訴書狀，其未
述上訴理由者，並得於提起上訴後十日內向本院補提理由書狀（均須按他造當事人之
人數附繕本)「切勿逕送上級法院」。
其他部分不得上訴。
                                      書記官  鄭翠芬
中     華      民      國      九十二    年      五     月      六      日
附錄條文：
中華民國刑法第二百一十條
偽造、變造私文書，足以生損害於公眾或他人者，處五年以下有期徒刑。
中華民國刑法第二百一十二條
偽造、變造護照、旅券、免許證、特許證及關於品行、能力服務或其他相類之證書、
介紹書，足以生損害於公眾或他人者，處一年以下有期徒刑、拘役或三百元以下罰金
。
中華民國刑法第三百四十九條第一項、第二項
收受贓物者，處三年以下有期徒刑、拘役或五百元以下罰金。
搬運、寄藏、故買贓物或為擔保者，處五年以下有期徒刑、拘役或科或併科一千元以
下罰金。


司法院資訊處製作；財團法人民間司法改革基金會備份。
